【裁判字號】    98,司執消債更,542
【裁判日期】    990615
【裁判案由】    
【裁判全文】
              臺灣高雄地方法院民事裁定
聲 請 人即
債  務  人  林政聘
代  理  人  鄭端平
債  權  人  渣打國際商業銀行股份有限公司
法定代理人  麥侃哲
債  權  人  香港商香港上海豐銀行股份有限公司
法定代理人  韋力行
債  權  人  永豐商業銀行股份有限公司
法定代理人  蔡友才
債  權  人  玉山商業銀行股份有限公司
法定代理人  黃永仁
債  權  人  萬泰商業銀行股份有限公司
法定代理人  韓傑輔
債  權  人  台新國際商業銀行股份有限公司
法定代理人  吳清文
債  權  人  良京實業股份有限公司
法定代理人  床波雄一郎
上列當事人聲請消費者債務清理事件，本院裁定如下：
    主  文
債務人所提如附件所示之更生方案應予認可。
    理  由
一、按債務人有薪資、執行業務所得或其他固定收入，法院認更
    生方案之條件公允者，得不經債權人會議可決，逕依債務人
    之聲請或依職權以裁定認可更生方案；法院為認可之裁定時
    ，因更生方案履行之必要，對於債務人在未依更生條件全部
    履行完畢前之生活程度，得為相當之限制，消費者債務清理
    條例第64條第1項、第62條第2項分別定有明文。
二、本件聲請人聲請更生，業經本院以98年度消債更字第541 號
    裁定開始更生程序在案，有上開裁定一份在卷可佐。查聲請
    人平均收入約為46,000元，有其財產及收入狀況報告書在卷
    足憑。參酌聲請人所提如附件所示之更生方案，聲請人以每
    一個月為1期，共分96期，每期清償10,000元，合計960,000
    元，於每月10日依附表所示之每期清償金額，分別電匯給各
    債權人，清償成數已達本件無擔保及無優先權債權總額1,73
    4,825 元約55.34% （計算式：960,000 元÷1,734,825元＝
    0.5534），債權人之債權已獲相當程度之清償。本院參酌聲
    請人名下雖有房屋、土地各一筆，但均已分別設定最高限額
    抵押權予債權人有限責任高雄第二信用合作社、永豐商業銀
    行股份有限公司，每月須支付貸款31,382元（有限責任高雄
    第二信用合作社8,763元、永豐商業銀行股份有限公司22,61
    9 元）。又聲請人居住於高雄市，依內政部公布之99年度高
    雄市最低生活費每人每月11,309 元，扣除房租支出比例28.
    5 %（即11,309×71.5% ＝8,086元），為其必要生活費用計
    算，故聲請人每月最低生活必要生活費用為39,468元（計算
    式：8,086 元＋31,382元房貸費用＝39,468元），惟聲請人
    之收入46,000元，扣除所提更生方案之每個月清償10,000元
    ，其餘額36,000元，已低於上開39,468元之標準。且聲請人
    經本院通知，請其重擬定更生方案後，亦迅予重新提出延長
    更生期限為8 年之更生還款方案併提高清償成數及金額等情
    ，當屬已盡其最大誠意及能力而為清償。綜上，本院認其條
    件核屬公允、適當且可行，且又查無同條例第63條所定不應
    認可之消極事由存在，爰不經債權人會議可決，予以認可該
    更生方案。
三、再查，聲請下雖有座落於高雄市○○區○○段547 號土地，
    及其上同段348 建號即門牌號碼：高雄市○○區○○路209
    巷23弄18號房屋，惟該不動產價值分別依公告現值及課稅現
    值僅1,361,000元「計算式為：1,228,500元（土地部分）＋
    132,500 元（建物部分）＝1,361,000 元」，且已分別設定
    最高限額抵押權予有限責任高雄第二信用合作社、永豐商業
    銀行股份有限公司，據該抵押權人向本院陳報聲請人未清償
    擔保債權分別尚有469,614 元、840,910 元，共1,310,524
    元，此有聲請人提出財產及收入狀況說明書、財政部高雄市
    國稅局財產歸屬資料清單、土地及建物登記第一類謄本、有
    限責任高雄第二信用合作社、永豐商業銀行股份有限公司債
    權陳報狀在卷可稽。而按消費者債務清理條例第64條第2 項
    規定，有下列情形之一者，法院不得為前項之認可：其中第
    三款，無擔保及無優先權債權受償餘額，顯低於法院裁定開
    始更生程序時，依清算程序所得受償之總額。其立法目的係
    以聲請人將來有繼續性及反覆性收入之望為前提，鼓勵聲請
    人利用更生程序，避免清算程序，無非在於更生程序對於債
    權人可獲較高之清償額度，亦即所謂之清算價值保障原則，
    寓有給予聲請人期待依更生方案清償完畢後，有重新出發而
    得更生重建之機會。是以，審酌如附件所示之更生方案，無
    擔保及無優先權債權受償總額合計960,000 元，明顯高於依
    清算程序所得受償之總額，已符合上開規定之意旨，併予敘
    明。
四、末查，以聲請人目前之信用，已殊難再有向他人貸款之機會
    ，且考量其收入並不豐厚，預留供其使用之必要生活費用已
    低於內政部社會司所公佈其居住地高雄市之99年度最低生活
    費之標準，自無多餘金錢及能力供其揮霍或奢侈、浪費之可
    能，復以債務人將長時期履行債務義務，當需努力工作，以
    期待將來重新出發，並藉此改善其消費習慣，故本院認無限
    制其生活程度之必要。又聲請人如附件之更生方案既經本院
    認可，聲請人應即自行與各債權人連繫，儘速依更生方案之
    條件清償債務，乃屬當然。
五、爰依消費者債務清理條例第64條第1 項裁定如主文。
六、如不服本裁定，應於本裁定送達後10日內，以書狀向本院司
    法事務官聲明異議。
中    華    民    國    99    年    6     月   15    日
              民事執行處    司法事務官

司法院資訊處製作；財團法人民間司法改革基金會備份。
